【裁判字號】    97,訴,865
【裁判日期】    990924
【裁判案由】    重傷害
【裁判全文】
臺灣臺南地方法院刑事判決               97年度訴字第865號
公  訴  人  臺灣臺南地方法院檢察署檢察官
被      告  甲○○
選任辯護人  李孟仁律師
上列被告因重傷害案件，經檢察官提起公訴（97年度營偵字第
465號、96年度營偵字第1788號），本院判決如下：
    主  文
甲○○犯傷害致人重傷罪，處有期徒刑參年捌月。
    事  實
一、甲○○、丙○○係朋友關係，甲○○於民國（下同）96年5
    月2日19時30分許，在臺南縣後壁鄉新嘉村10鄰96之2號前，
    因細故與丙○○發生爭吵，明知丙○○當時已酒醉，步伐較
    不穩，客觀上應能預見若毆打丙○○之胸部等正面部位，可
    能使其向後仰跌撞及後腦，而傷及腦部，主觀上竟未預見，
    竟基於傷害人身體之犯意，徒手毆打丙○○胸部，致丙○○
    向後摔倒在地，後腦及背部撞擊地面，致其受有頭部外傷併
    顱內多處出血，導致腦部受損，表達能力明顯退縮，定向力
    、記憶力皆無法完整進行，且其受損已無法回復之重大難治
    之傷害。
二、案經丙○○之弟乙○○告訴暨臺南縣警察局白河分局報告臺
    灣台南地方法院檢察署檢察官偵查起訴。
    理  由
壹、程序事項
一、按被告以外之人於審判外之言詞或書面陳述，除法律有規定
    者外，不得作為證據；又被告以外之人於審判外之陳述，雖
    不符合同法第159條之1至第159條之4之規定，但經當事人於
    審判程序同意作為證據，法院審酌該言詞陳述或書面陳述作
    成時之情況，認為適當者，亦得為證據。當事人、代理人或
    辯護人於法院調查證據時，知有第159條第1項不得為證據之
    情形，而未於言詞辯論終結前聲明異議者，視為有前項之同
    意，刑事訴訟法第159條第1項及第159條之5分別定有明文。
    本件證人之供述及非供述之證據，均未經被告及辯護人於本
    件言詞辯論終結前爭執其證據能力，本院審酌前開證據之作
    成，並無不當或顯不可信之情況，依首揭法條規定，均有證
    據能力。
二、被告之辯護人雖主張代行告訴人提出之錄音光碟並無證據能
    力，惟上開錄音光碟經法務部調查局鑑定結果，並未有中斷
    情形，亦即並遭剪接，有法務部調查局調科參字第09700118
    890號聲紋鑑定報告書1份在卷可按。上開錄音光碟既屬被告
    審判外之陳述，且為真正，又與本案事實相關，自有證據能
    力。
貳、實體部分
一、訊據被告矢口否認涉有上開犯行，辯稱：伊並未出手毆打被
    害人丙○○，當天伊與被害人在案發現場雜貨店前相遇，伊
    問被害人為何亂打電話騷擾伊，被害人出手要打伊，但未打
    到，伊也出手要打被害人，但未打到，被害人牽腳踏車到店
    前放，結果被害人腳踏到大臉盆因而跌倒，頭撞倒牆壁就往
    後跌倒後腦撞倒地上，是被害人當喝醉酒自己滑倒才受傷云
    云。經查：
(一)、被告雖於偵審中否認犯行，惟已於審判外對證人丁○○及代
    行告訴人乙○○自白犯行。證人丁○○迭於偵查及本院審理
    時具結後證稱：案發當天其接獲管區警員通知被害人受傷住
    院，其趕到營新醫院門口遇見被告，被告問其來做什麼，其
    回答說被害人好像跌倒或發生車禍，被告說不是跌倒、發生
    車禍，是被被告打的等語（見96年度核交字第4577號卷第5
    頁、本院卷第364頁背面、368頁）。且代行告訴人提出之錄
    音光碟經本院勘驗後，內容為代行告訴人乙○○（代號Ａ）
    與被告（代號Ｂ）之對話，被告雖稱其中有些是伊講的，有
    些不是，但上開錄音光碟並無中斷及遭剪接之情形，已據法
    務部調查局鑑定如上，足認應係全部是代行告訴人乙○○與
    被告間之對話無疑，其中被告自陳：「我只有搥他一下；我
    只有搥他胸口一下」等語（見本院卷第332、334頁）。綜上
    ，足認被告已於審判外自白伊有毆打被害人之行為。
(二)、另依據被害人96年5月2日及同年月3日之營新醫院急診病歷
    之記載，被害人受傷部位均為臉部0.5乘以0.3公分、0.5乘
    以0.3公分擦傷、後腦5乘以4公分擦傷、右背部17乘以4公分
    擦傷、10乘以8公分擦傷、右腹部5乘以0.8公分擦傷、右
    肘3 乘以1公分擦傷、右膝8.5乘以2公分擦傷等情，有營新
    醫院96年5月2日及96年5月3日急診病歷、營新醫院98年7月
    22日營新98發字第098000106號函各1份在卷可按（見本院卷
    第70、71、294頁）。依據上開2份急診病歷所記載之外傷均
    相同，且傷勢之部位集中在後腦及背部，以及種類為擦傷，
    應可認定被害人應係於96年5月2日受傷，於翌日即96年5月
    3日並無新傷，且被害人係向後倒地而受傷，以被告自成伊
    由前方朝被害人胸部搥下，被害人因而向後倒下撞擊後腦及
    背部，而受有上開之傷害，實甚合理。被告所辯被害人係跌
    到向前撞倒牆壁，繼而向後跌倒撞倒後腦之情節，實屬難以
    想像，而不堪採信。復參酌被告自承被害人倒地後，被告為
    被害人叫救護車，並獨自隨車與被害人一同到醫院，事後並
    為被害人支付醫藥費用等情（見本院卷第335頁），堪認被
    害人所受之傷害，應係被告造成。
(三)、依據嘉義長庚紀念醫院之判斷，認為被害人腦部出血位置在
    兩側額業及顳葉表面，非一般自發性腦出血常見位置等情，
    有99年7月21日（99）長庚院嘉字第00488號函在卷可按（見
    本院卷第390頁）。又本院囑託國立成功大學醫學院附設醫
    院鑑定被害人腦部受損之情形及原因，成大醫院判斷：被害
    人行動能力較為遲緩，但日常生活功能多能獨力完成，其表
    達力大致上可以聽懂與對談，但明顯退縮，對於醫院之檢測
    問題，多以「不知道」回答，因此其定向力、記憶力皆無法
    完整進行，整體而言，其能力仍與正常人有異，其腦部受損
    原因，頗難斷言，但參考長庚醫院之診斷證明書，96年5月2
    日之受傷，是一個很重要的因素，且其受損應無回復之可能
    ，其對人事時地物之表達力受限，無法完全配合等情，有國
    立成功大學醫學院附設醫院98年10月28日成附醫復字地0980
    020618號函附卷可稽（見本院卷第309頁）。足認被害人腦
    部受損影響其行動能力、表達力，其能力與正常人有異，且
    無法復原，被害人已受有腦度重大難治之傷害，且上開腦部
    損傷與被害人96年5月2日受傷有關連。足認被害人腦部受損
    ，與被告本件傷害行為有相當因果關係。綜上所述，本件事
    證已明，被告犯行已堪認定，應予依法論科。
二、核被告所為，係犯刑法第277條第2項後段之傷害致重傷罪。
    爰審酌被告犯罪之動機僅因細故爭吵、其手段尚非兇殘、以
    及被害人所受之傷害相當嚴重，再參酌被告始終矢口否認犯
    行，亦未賠償被害人等一切情狀，量處如主文所示之刑，以
    資懲儆。
據上論斷，應依刑事訴訟法第299條第1項前段，刑法第277條第2
項後段，判決如主文。
本案經檢察官李俊彥到庭執行職務。
中    華    民    國    99    年    9     月    24    日
                  刑事第十庭  審判長  法  官  陳威龍
                                      法  官  盧鳳田
                                      法  官  高如宜
以上正本證明與原本無異
如不服本判決應於收受本判後10日內向本院提出上訴書狀，並應
敘述具體理由。其未敘述上訴理由者，應於上訴期間屆滿後20日
內向本院補提理由書狀（均須按他造當事人之人數附繕本）「切
勿逕送上級法院」。
                                      書記官  陳慧玲
中    華    民    國    99    年    9     月    27    日
附錄本案論罪科刑法條全文：
中華民國刑法第277條
傷害人之身體或健康者，處3年以下有期徒刑、拘役或1千元以下
罰金。
犯前項之罪因而致人於死者，處無期徒刑或7年以上有期徒刑；
致重傷者，處3年以上10年以下有期徒刑。

司法院資訊處製作；財團法人民間司法改革基金會備份。
